臺灣高等法院臺南分院刑事判決　　　　 96年度上易字第112號
上　訴　人
即　被　告　甲○○
上列上訴人因業務侵占案件，不服臺灣嘉義地方法院95年度易字
第584號中華民國95年12月27日第一審判決（起訴案號：臺灣嘉
義地方法院檢察署95年度偵字第7568號），提起上訴，並於準備
程序中就被訴事實為有罪之陳述，而經本院裁定進行簡式審判程
序，茲判決如下：
    主  文
上訴駁回。
甲○○緩刑參年。
    事實
一、甲○○自民國88年6、7月間起至95年1月間某日止，擔任設
    址於嘉義縣民雄鄉福權村13之1號乙○○即本沐湘企業社之
    業務員兼送貨員，負責推廣業務、領貨、送貨、及代收貨款
    等工作，為從事業務之人。詎甲○○意圖為自己不法所有，
    基於侵占之概括犯意，自94年7月28日起至94年11月29日止
    ，連續於附表所示之時間、地點，向水林－龍府超商等客戶
    收取各該客戶所應繳納之貨款，而由其保管為業務所持有之
    如附表1至6所示款項，即水林－龍府超商部分新台幣（下同
    ）8525元、泊仔寮－瑞發便利商店部分3961元、下崙－來來
    評價中心部分3012元、林厝寮－大發超級市場部分11577 元
    、彰化－響叮噹五金百貨部分4090元、水林－三元超級市場
    部分4634元，總計35575元，變易持有為所有而侵占入己，
    未繳回乙○○即本沐湘企業社。
二、案經乙○○訴請台灣台南地方法院檢察署檢察官偵查起訴。
    理  由
壹、程序方面：
    本件被告於本院準備程序及審判期日，就被訴事實為有罪之
    陳述，並經本院裁定適用簡式審判程序，則依刑事訴訟法第
    273條之2規定，本件証據之調查，不受同法第159條第1項、
    第161條之2、第161條之3、第163條之1及第164條至第170條
    規定之限制，合先敘明。
貳、認定犯罪事實所根據之證據及理由：
　　上揭上訴人即被告如何將款項侵占入己等事實，業據被告於
    偵查、原審及本院審理時供承不諱，核與證人即乙○○於偵
    查中證述之情節大致相符，並有本沐湘企業社應收對帳單6
    張（他字卷第4至6頁）附卷可稽。再被告擔任業務員兼送貨
    員，負責收取貨款為其職務之一，亦據被告供明在卷，顯見
    被告對於該款項有保管之權，乃將之侵占入已，則顯有為自
    己不法所有之意圖甚明。從而被告上開自白，均核與事實相
    符，堪信為真實。本件事証明確，被告之犯行，堪以認定。
參、論罪科刑之依據
一、
  (一)按行為後法律雖有修正，但其內容僅係形式上做文字之修正
    ，或僅係將法理明文化，或僅係易動法條項次時，因未涉及
    犯罪構成要件或處罰內容之變更，自非屬法律之變更，而無
    依刑法第2條第1項之規定予以比較新舊法之必要，惟修正後
    之內容如客觀上已涉及犯罪構成要件或處罰內容等實質上變
    更時，即屬法律之變更，而應依刑法第2條第1項之規定比較
    新舊法。至比較結果，如修正後之內容，依行為人所犯個案
    具體主觀上比較結果，認並無有利之情形時，依刑法第2條
    第1項前段之規定，即應適用舊法即行為時法，如有利於行
    為人時，則應依刑法第2條第1項後段之規定，適用新法即裁
    判時法，足見應否適用刑法第2條第1項之規定比較新舊法，
    應取決於修正後法條之實質內容，於客觀上是否已有變更為
    依據，而非取決於是否有利於行為人，至於究竟應適用行為
    時法或裁判時法，始應就行為人所犯個案做具體主觀上之比
    較以判斷新法是否有利於行為人，如新法有利於行為人，則
    應適用新法即裁判時法，如新法並無有利於行為人之情形時
    ，則應適用舊法即行為時法。
  (二)查被告行為後，刑法第33條第5款、第56條等規定業已於94
    年2月2日修正，其中(一)第56條之規定刪除。(二)第33條第5款
    由原先之「罰金：一元以上」修正為「罰金新台幣一千元以
    上，以百元計算之」，另刑法施行法亦於95 年6月14日增訂
    第1條之1：「中華民國九十四年一月七日刑法修正施行後，
    刑法分則編所定罰金之貨幣單位為新臺幣。九十四年一月七
    日刑法修正時，刑法分則編未修正之條文定有罰金者，自九
    十四年一月七日刑法修正施行後，就其所定數額高為三十倍
    。」，並均自95年7月1日起施行，是依上開規定，被告行為
    後刑法第56條及第33條第5款等條文之內容，於客觀上均已
    發生實質上之變更，揆諸前開說明，自應依新修正刑法第2
    條第1項之規定予以比較適用。則依上開規定，因被告之行
    為，所犯之罪如後述，有連續犯關係，如依95年7月1日新法
    施行前之刑法第56條之規定，僅論以一罪即可，如依95年7
    月1日新法施行後刑法之規定，則因連續犯之規定業已刪除
    ，其所犯各罪，應分論併罰，至新修正刑法第33條第5款之
    規定，則無異提高罰金刑最低刑度，無較有利於行為人之情
    形，是經比較上開新舊法結果，行為後之法律並非較有利於
    被告，仍應適用行為時法，是依95年7月1日施行之刑法第2
    條第1項前段之規定，自應適用行為時法即95年7月1日施行
    前刑法第56條、第33條第5款之規定，基於新舊法不得割裂
    適用之原則，本件亦有罰金罰鍰提高標準條例第1條規定之
    適用，而無新增訂刑法施行法第1之1條規定之適用，合先敘
    明。
  (三)又刑法第74條由原先之「受二年以下有期徒刑、拘役或罰金
    之宣告，而有左列情形之一，認為以暫不執行為適當者，得
    宣告二年以上五年以下之緩刑，其期間自裁判確定之日起算
    ：１未曾受有期徒刑以上刑之宣告者。２前受有期徒刑以上
    刑之宣告，執行完畢或赦免後，五年以內未曾受有期徒刑以
    上刑之宣告者」，修正為「受二年以下有期徒刑、拘役或罰
    金之宣告，而有下列情形之一，認以暫不執行為適當者，得
    宣告二年以上五年以下之緩刑，其期間自裁判確定之日起算
    ：１未曾因故意犯罪受有期徒刑以上刑之宣告者。２前因故
    意犯罪受有期徒刑以上刑之宣告，執行完畢或赦免後，五年
    以內未曾因故意犯罪受有期徒刑以上刑之宣告者」、「緩刑
    宣告，得斟酌情形，命犯罪行為人為下列各款事項：１向被
    害人道歉。２立悔過書。３向被害人支付相當數額之財產或
    非財產上之損害賠償。４向公庫支付一定之金額。５向指定
    之公益團體、地方自治團體或社區提供四十小時以上二百四
    十小時以下之義務勞務。６完成戒癮治療、精神治療、心理
    輔導或其他適當之處遇措施。７保護被害人安全之必要命令
    。８預防再犯所為之必要命令」、「前項情形，應附記於判
    決書內。」、「第二項第三款、第四款得為民事強制執行名
    義。」、「緩刑之效力不及於從刑與保安處分之宣告。」；
    關於緩刑之規定亦有修正，原應依刑法第2條之規定比較新
    舊法之適用，然最高法院95年第8次刑事庭會議第七點決議
    ：「犯罪在新法施行前，新法施行後，緩刑之宣告，應適用
    新法第74條之規定。」，是以，關於緩刑自應適用新修正刑
    法第74條之規定，毋庸再為新舊法之比較。
二、被告受僱於乙○○即本沐湘企業社擔任業務員兼送貨員，負
    責送貨及收取客戶應付貨款，為從事業務之人，核被告所為
    ，係犯刑法第336條第2項業務侵占罪。其先後多次業務侵占
    犯行，時間緊接，且犯罪構成要件相同，顯係基於概括犯意
    反覆為之，為連續犯，應依修正前刑法第56條之規定，論以
    一罪，並加重其刑。
肆、維持原判之理由
    原審以被告罪証明確，因予適用刑法第336條第2項、修正前
    刑法第56條、罰金罰鍰提高標準條例第1條前段等規定；並
    審酌於原審判決前被告尚未與告訴人乙○○達成民事和解、
    賠償告訴人之損失，及被告犯後坦承犯行之態度、所造成告
    訴人之損害尚非鉅大，及其犯罪之動機、目的、手段等一切
    情狀，量處有期徒刑7月。經核原審認事用法俱無不合，量
    刑亦稱妥適，被告上訴意旨雖以原審量刑過重而指摘原判決
    不當，惟刑法第336條之罪其最低刑為有期徒刑6月，又被告
    為連續犯依法應加重其刑已如前述，原審量處有期徒刑7月
    為最低刑，並無量刑過重之情事，被告上訴為無理由，應予
    駁回。又被告未曾因故意犯罪受有期徒刑以上刑之宣告，有
    臺灣高等法院被告前案紀錄表在卷可查，於本院審理期間已
    與被害人達成和解，有和解書1紙在卷可稽（本院卷第22頁
    ），經此偵審之教訓後，應知警惕諒無再犯之虞，本院認所
    宣告之刑，以暫不執行為適當，爰併諭知緩刑3年，以勵自
    新。
伍、適用之法律
    刑事訴訟法第368條、第364條、第273條之1第1項、刑法第
    74條第1項第1款。
本案經檢察官謝錫和到庭執行職務。
中　　華　　民　　國　　96　　年　　4 　　月　　10　　日
                  刑事第四庭    審判長法　官 吳志誠
                                      法　官 陳珍如
                                      法　官 羅心芳
以上正本證明與原本無異。
不得上訴。
                                      書記官 蔡振豐
中　　華　　民　　國　　96　　年　　4 　　月　　10　　日
本判決論罪科刑法條：
刑法第三百三十六條。
（公務公益侵占罪、業務侵占罪）
對於公務上或因公益所持有之物，犯前條第1項之罪者，處1年以
上7年以下有期徒刑，得併科5千元以下罰金。
對於業務上所持有之物，犯前條第1項之罪者，處6月以上5年以
下有期徒刑，得併科3千元以下罰金。
前二項之未遂犯罰之。
